【裁判字號】    92,交易,587
【裁判日期】    921211
【裁判案由】    過失致死等
【裁判全文】
臺灣臺中地方法院刑事判決                        九十二年度交易字第五八七號
    公  訴  人  臺灣臺中地方法院檢察署檢察官
    被      告  乙○○
右列被告因過失致人於死案件，經檢察官提起公訴（九十二年度偵字第一九○三五號
），本院判決如左：
    主  文
乙○○因過失致人於死，處有期徒刑陸月，如易科罰金，以佰元折算壹日。
    事  實
一、乙○○於民國九十二年八月二十二日晚上八時許，騎乘車號ＩＣＷ─８６９號重
    型機車，後座搭載陳少榮自臺中縣大里市出發，前往烏日後，由烏日鄉欲返回大
    里市，沿臺中縣大里市○○路○段由西向東往大里市（起訴書誤載為烏日鄉）方
    向直行，於同日晚上九時許，途經臺中縣大里市○○路於臺中縣大里市與烏日鄉
    交接處之國光路夏田里標示桿前時，原應注意駕駛人應注意車前狀況，且當時雖
    為夜間無照明，然天候為晴天，路面為直路、乾燥、無缺陷亦無障礙物，依當時
    情形並無不能注意之情事，竟疏未注意車前狀況，不慎機車車頭撞擊路旁之電線
    桿，使該人車摔倒在地，致所搭載陳少榮頭部蜘蛛膜出血及腹部鈍傷等傷害，經
    送醫急救後延至九十二年八月二十五日凌晨三時許因外傷性休克死亡。
二、案經臺灣臺中地方法院檢察署檢察官據報相驗自動檢舉簽分偵查起訴。
    理  由
一、訊據被告乙○○固承認與陳少榮共乘車號ＩＣＷ─８６９號機車於九十二年八月
    二十二日晚上九時許於臺中縣大里市○○路○段發生車禍之事實，惟矢口否認有
    何過失致死之犯行，辯稱：機車不是伊騎的，是陳少榮騎的，是陳少榮之弟甲○○怕陳少榮喝酒騎車會有罰金及送法院的問題，才在醫院中叫伊擔下來。當天陳
    少榮在喬城路喝酒，伊和伊的女朋友去找他，陳少榮要找伊出去，伊說要問伊女
    朋友，因伊女友有車，但伊女朋友不同意，陳少榮就另外借車和伊一起出去，走
    到一半時，伊跟陳少榮說你喝醉酒狀況不好，換伊騎車，但陳少榮不肯，之後就
    發生車禍了云云。惟查：
  (1)被告辯稱機車為陳少榮所騎固聲請訊問證人戊○○。然證人戊○○於本院審理時
    證稱：「（本件車禍機車是否你的？）是我的。」；「（陳少榮何時向你借機車
    ？）那天晚上大約八、九點陳少榮向我借的，也是他騎出去的，他沒有說要去哪
    裡，他是壹個人騎出去的。至於他是不是去找乙○○我不知道。」；「（你看到
    陳少榮騎出去多遠？）我只有看他騎出去那一瞬間。他那天有喝酒。」等語。依
    證人戊○○之證言，雖可證明肇事之車號ＩＣＷ─８６９號重型機車係陳少榮向
    戊○○所借，然證人戊○○僅見陳少榮騎機車出去之一瞬間，並未目睹機車自大
    里出發至烏日及自烏日回大里全程之駕駛人究竟為何人，甚且證人戊○○於借車
    當時僅知由陳少榮一人騎乘機車，並不知陳少榮是否與被告一起騎車外出，被告
    乙○○於本院審理時亦自承：「（車禍事故的機車何人所有？）是戊○○的，陳
    少榮向他借的。陳少榮當時叫我先走出去，他向戊○○借車，他如何向戊○○說
    的我不知道。」；「（你們二人騎機車，戊○○有無看到？）沒有，陳少榮借車
    後騎出來載我的。戊○○沒有看到我騎機車也沒有看到我被搭載。」等語，證人
    戊○○既連被告乙○○與陳少榮一同騎車外出一節不知情，證人戊○○又豈可能
    確實知悉機車係由陳少榮所駕駛。是證人戊○○之證言並不足為被告乙○○非肇
    事時機車駕駛人之證明。
  (2)被告另辯稱是陳少榮之弟甲○○怕陳少榮喝酒騎車會有罰金及送法院的問題，才
    在醫院中叫伊擔下來云云，並聲請訊問證人丙○○及詹淑卿。證人丙○○證稱：
    「我住在喬城路開檳榔攤，我看到陳少榮一人騎車出去，並沒有看到乙○○和他
    一起出去。‧‧‧警察跟我說酒醉駕車要罰錢還要送法院，警察說給我們十分鐘
    叫我們考慮。甲○○才要求我和乙○○商量，要乙○○擔下責任，我才叫乙○○
    擔責任，乙○○也答應了。這些事都是在發生車禍那天晚上的事情。」證人詹淑
    卿則證稱：「（警員當時有無訊問車禍的事？）有，丁○○○○有問是誰騎車，
    我們沒有馬上回答，警員就分析酒後駕車的責任，並叫我們說明機車究竟是誰騎
    的，甲○○還叫我們先簽筆錄擔責任。」；「（在醫院時，甲○○有無叫乙○○
    擔下責任？）有，他叫我們先簽下來。」等語，然事故處理警員黃厚翰於本院審
    理時結證稱：「因為被害人沒有反應，乙○○是清醒的，我看到酒測報告，被害
    人有喝酒，我才告訴家屬有公共危險罪的問題，叫他們確定是誰騎車。我沒有叫
    他們找人擔罪。」等語，衡諸發生事故當時僅係被告及陳少榮在場，究竟由何人
    駕駛機車本僅被告及陳少榮方知悉，警員在陳少榮昏迷之狀況，雖有可能向當事
    人及家屬分析可能之刑事責任問題，但在不知何人駕駛之情狀下，被告果若承認
    為機車之駕駛人，亦有可能因此有過失傷害之罪責，非僅陳少榮駕駛機車有公共
    危險之刑事責任，焉有直接要求被告承認為駕駛人之理。再者，證人丙○○及詹
    淑卿雖均證稱陳少榮之弟甲○○要求被告擔下肇事責任，惟如前所述究竟由何人
    駕駛機車本僅被告及陳少榮方知悉，縱甲○○確實曾經要求被告擔下責任，然甲○○、詹淑卿、丙○○及丁○○○○於在醫院當時事實上均不知實際之駕駛人為
    何人，又如何得知被告非肇事當時之機車駕駛人？是證人丙○○、詹淑卿之證詞
    均尚不足為被告非肇事當時之機車駕駛人甚明。又被告之警詢筆錄（九十二年八
    月二十五日上午十時於臺中縣警察局霧峰分局大里分駐所）及檢察官之偵訊筆錄
    （九十二年八月二十五日下午五時三十五分於臺中市立殯儀館）均係於周少榮死
    亡後所製作，有該二份筆錄分別附於九十二年度相字第一一七一號卷中可稽。而
    被告於警詢及偵查筆錄中均坦承肇事且對於肇事地點之路況、肇事過程均陳述明
    確，且在被告為前開自白前陳少榮業已死亡，已係非告訴乃論之過失致死罪嫌，
    依附卷之前開筆錄內容所示，實施訊問之警員及檢察官亦均曾向被告踐行刑事訴
    訟法第九十五條為罪名及訴訟權利事項之告知之法定程序，是以被告在回答警員
    及檢察官之訊問之前，應已知悉可能有刑事責任，是被告辯稱：「當時我知道陳
    少榮死亡，但我不知道法律的常識，我不知道會被判刑。」、「我是來本院開庭
    時才知道要負刑事責任。」云云，顯與事實不符。在陳少榮已經死亡及被告知悉
    相關之刑事責任之下，被告仍自白為肇事之駕駛人，並明確陳述肇事經過，是以
    被告於警詢及偵查中之自白，應係出於被告之自由意願，且與事實相符，應為可
    採，本件應為被告駕駛車號ＩＣＷ─８６９號重型機車搭載陳少榮肇事，應可認
    定。此外，復有道路交通事故調查報告表及現場照片附卷可資佐證。另被害人陳
    少榮因此受傷死亡，亦經台灣台中地方法院檢察署檢察官會同法醫師相驗屬實，
    製有相驗筆錄、相驗屍體證明書、驗斷書在卷可憑。又本件肇事地點事故發生當
    時雖為夜間無照明，然天候為晴天，路面為直路、乾燥、無缺陷亦無障礙物，此
    有道路交通事故調查報告表（一）、（二）在卷足參。被告駕車本應注意車前狀
    況，並隨時採取必要之安全措施，在燈光昏暗尤應警戒注意緩慢前進，竟疏未減
    速直撞路旁電線桿，以致肇事，有違上開規定，核當時並無不能注意之情形，其
    有過失，亦堪認定。又被害人確因本件車禍，顱腦及腹部受損致死，此有右開驗
    斷書可憑。則被告過失駕車肇事行為，與被害人之死亡結果間，自具有相當因果
    關係。事證明確，是被告過失致死犯行應堪認定。
二、核被告所為係犯刑法第二百七十六條第一項之罪。爰審酌被告過失程度之輕重、
    被告肇事後態度及肇事後被告未能與被害人家屬達成民事和解，並賠償損害等一
    切情狀，量處如主文所示之刑，並諭知易科罰金之折算標準。
據上論斷，應依刑事訴訟法第二百九十九條第一項前段、刑法第二百七十六條第一項
、第四十一條第一項前段，罰金罰鍰提高標準條例第一條前段、第二條，判決如主文
。
本案經檢察官己○○到庭執行職務。
中      華      民      國    九十二    年     十二     月     十一     日
                              臺灣臺中地方法院交通法庭
                                  審判長法  官 許金樹
                                        法  官 王靜秋
                                        法  官 張清洲
右正本證明與原本無異。
如不服本判決，應於送達後十日內向本院提出上訴狀（須附繕本），上訴於臺灣高等
法院臺中分院。
                                        書記官
中      華      民      國    九十二    年     十二     月     十一     日
附錄論罪科刑法條
刑法第二百七十六條第一項
因過失致人於死者，處二年以下有期徒刑、拘役或二千元以下罰金。


司法院資訊處製作；財團法人民間司法改革基金會備份。
